臺灣臺北地方法院交通事件裁定　　　　　　　　　　九十一年度交聲字第七六五號
　　異　議　人
　　即受處分人　甲○○　男　四.
右列異議人即受處分人因違反道路交通管理處罰條例案件，對於台北市交通事件裁決
所民國九十一年五月二十七日所為之處分（原處分案號：北市裁三字第裁二二─ＡＢ
Ｗ八三八九六○號）聲明異議，本院裁定如左：
        主  文
異議駁回。
        理  由
一、按汽車駕駛人飲酒後其吐氣所含酒精成份超過每公升○．二五毫克以上者，不得
    駕車，道路交通安全規則第一百十四條第二款定有明文。再者，汽車駕駛人，駕
    駛汽車經測試檢定酒精濃度超過規定標準者，處新台幣（下同）一萬五千元以上
    六萬元以下之罰鍰，並當場禁止其駕駛及吊扣駕駛執照一年，道路交通管理處罰
    條例第三十五條第一項第一款亦有明文。如汽車駕駛人駕駛汽車經測試檢定酒精
    濃度超過規定標準者，依違反道路交通管理事件統一裁罰標準及處理細則第四十
    四條第一項及違反道路交通管理事件統一裁罰標準表之規定，根據行為人：所
    駕駛汽車之種類（機器腳踏車、小型車、大型車）；經測試檢定出之酒精濃度
    ；及有無在應到案日期前到案等三項因素，決定對行為人所處罰鍰之數額；如
    行為人係駕駛小型車，經測試檢定其吐氣所含酒精濃度超過每公升○．五五毫克
    以上，而未在應到案日期前到案聽後裁決者，應對該行為人處以五萬七千元之罰
    鍰，並吊扣其駕駛執照一年。
二、又交通違規事件裁罰案件，性質上屬於交通行政主管機關本於職權就公法上具體
    事件所為之決定而對外直接發生法律效果之單方行政行為。公法之適用，以明文
    規定適用者為限，公法未設有明文者，自不得以他法之規定而類推適用，此乃適
    用法律之原則，行政法院著有六十年判字第四一七號判例可參。而行政法有關新
    舊法之適用，原則採「實體從舊，程序從新」主義，亦有最高行政法院八十五年
    度判字第一五○號裁判意旨可按。查道路交通管理處罰條例並無類於稅捐稽徵法
    第四十八條之三「納稅義務人違反本法或稅法之規定，適用裁處時之法律。但裁
    處前之法律有利於納稅義務人者，適用最有利於納稅義務人之法律」之規定，自
    不得類推適用「從新從輕」之原則。職此，本件裁判時，道路交通管理處罰條例
    第三十五條，雖已於民國九十一年一月三日公布修正，並自同年六月一日起施行
    ，然依行政「實體從舊，程序從新」之原則，尚無比較新舊法之問題，核先敘明
    。
三、本件受處分人於九十年十一月二十一日上午五時三十六分許，於飲酒後，駕駛車
    號Ｕ四─四二三五號自用一般小客貨車，行經台北市市○○道○○道路，為台北
    市政府警察局保安警察大隊第二中隊員警鄭恭、徐忠君攔檢，經測試檢定受處分
    人飲酒後之吐氣所含酒精濃度為每公升○．六五毫克，員警乃當場以受處分人違
    反道路交通管理處罰條例第三十五條第一項第一款規定掣單舉發（受處分人拒絕
    簽名）。嗣受處分人未於應到案日期（即九十年十二月十二日）內繳納罰鍰或到
    案聽候裁決，遲至九十一年四月二日始向原處分機關提出申訴，嗣經原處分機關
    函請舉發單位調查後，原處分機關仍認定受處分人確有前開違規行為，乃依道路
    交通管理處罰條例第三十五條第一項第一款、違反道路交通管理事件統一裁罰標
    準表之規定，於九十一年五月二十七日裁處受處分人五萬七千元之罰鍰，並吊扣
    其駕駛執照十二個月。
四、受處分人經傳喚未到庭，惟其書面異議意旨略以：當日其未將呼氣酒精檢測器之
    塑膠吹氣嘴置入嘴中吹氣，故呼氣酒精檢測器所示之檢測值並非當日其呼氣酒精
    濃度，應係他人檢測之數額，員警羅織罪名於其身上，其因此拒絕在罰單上簽名
    云云。經查：
（一）受處分人於九十年十一月二十日晚間飲用酒類，仍駕駛車號Ｕ四－四二三五號
      自用一般小客貨車，於翌日凌晨五時二十分許行經台北市松山區市○○道高架
      橋近光復南路處，為警攔停並進行呼氣酒精濃度檢測之事實，業據受處分人於
      其公共危險刑事案件警訊及偵審中自承無訛（見九十一年偵字第六一三五號偵
      查卷第七、十九頁，九十一年交簡上字第一九四號九十一年十一月十一日筆錄
      ）；受處分人於九十年十一月二十一日凌晨五時三十六分許之呼氣酒精濃度為
      ０‧六五亳克＼公升，亦有酒精濃度檢測單影本附卷可按；受處分人為警攔停
      前，行車左右搖晃不穩，復經證人即當日查獲被告之台北市政府警察局保安大
      隊第二中隊員警徐忠君於前開案件偵查中結證屬實（見同上偵查卷第二十四、
      二十五頁），而證人與受處分人並無宿怨仇隙，衡情應無羅織誣陷受處分人之
      必要。
（二）受處分人異議理由雖稱當日其並未將呼氣酒精檢測器之塑膠吹氣嘴置入嘴中吹
      氣，故呼氣酒精檢測器所示之檢測值並非當日其呼氣酒精濃度，應係他人檢測
      之數額云云；然受處分人當日確曾接受呼氣酒精濃度檢測，已經證人徐忠君於
      前開案件證述明確，而呼氣酒精檢測係由受測人對呼氣酒精檢測器之塑膠吹氣
      嘴吹氣、迄測試器發出聲響表示吹氣量足夠、始能對受測人吹出之氣體檢測之
      方式進行測試，故倘受處分人並未將呼氣酒精檢測器之塑膠吹氣嘴置入嘴中吹
      氣，呼氣酒精檢測器要無可能進行測試並即時列印檢測結果，且受處分人如未
      對呼氣酒精檢測器之塑膠吹氣嘴吹氣，該檢測器焉有可能對正常空氣檢測出高
      達０‧六五亳克＼公升之酒精濃度？況按交通警察摯發舉發違反道路交通管理
      處罰條例所列違規事實，本質上為行政處分，係公務員基於職務上權力，依法
      就特定具體事件所為具公法上效果之單方面行政行為，基於公務員為公法上行
      為具有公信力之原則，該行政行為當可被推定為真正，其據以依法處分之事實
      認定亦為正確無誤，此外，又查無任何證據足資證明舉發員警有何捏造事實違
      法取締之情事，則執勤警員本其維護通秩序、安全職責所為之舉發，自應受到
      合法、正確之推定。本件受處分人有駕駛汽車酒精濃度過量之違規行為，至堪
      認定。
五、綜上所述，原處分機關經參考受處分人所駕駛車輛種類（小型車）、測試檢定吐
    氣所含酒精濃度（超過每公升○．五五毫克以上），及受處分人未在應到案日期
    前到案聽後裁決等情形，依道路交通管理處罰條例第三十五條第一項第一款及違
    反道路交通管理事件統一裁罰標準表等規定，裁處罰鍰五萬七千元，並吊扣其駕
    駛執照十二個月，核無違誤。受處分人之異議為無理由，自應將其異議駁回。
據上論斷，應依道路交通案件處理辦法第十九條，裁定如主文。
中      華      民      國    九十一    年     十二     月    三十一    日
                                    臺灣臺北地方法院交通法庭
                                          法  官  蕭  清  清
右正本證明與原本無異。
如不服本裁定，應於裁定送達後五日內向本院提出抗告狀。
                                          書記官  劉  麗  英
中      華      民      國    九十二    年      一      月      三     日
